臺灣屏東地方法院民事判決
110年度國簡上字第4號
上  訴  人  張文宗  

被上訴人    屏東縣潮州地政事務所

法定代理人  蘇文俊  
訴訟代理人  張新豐   
            余明穎  
上列當事人間請求國家賠償事件，上訴人對於民國110年11月15
日本院潮州簡易庭110年度潮國簡字第1號第一審判決提起上訴，
本院於民國111年10月12日言詞辯論終結，判決如下：
    主      文
上訴駁回。
第二審訴訟費用由上訴人負擔。
    事實及理由
一、上訴人於原審起訴主張：上訴人於民國109年9月22日，就如
    附表所示土地25筆（以下合稱系爭土地），向被上訴人申請
    辦理土地所有權移轉登記（登記原因勾選分割繼承，下稱系
    爭申請），嗣被上訴人於同年9月25日對上訴人發補正通知
    書通知上訴人補正，上訴人已於同年9月28日到場補正，詎
    被上訴人於同年10月20日，以上訴人未完全補正為由為駁回
    之通知，嗣上訴人以被上訴人為上揭駁回處分為由，對被上
    訴人聲請國家賠償，被上訴人於110年3 月17日拒絕賠償在
    案。惟被上訴人命上訴人補正事項，均無理由或於法無據，
    被上訴人違法駁回上訴人之系爭申請，致上訴人無法處分系
    爭土地，上訴人爰依據國家賠償法第2條規定請求被上訴人
    賠償損害新臺幣（下同）11萬元等語，並聲明：被上訴人應
    給付上訴人11萬元，及自110 年3 月17日起至清償日止，按
    年息5 ％計算之利息。
二、被上訴人則以：　　　
　 ㈠、上訴人提出之系爭申請，係申請將訴外人即被繼承人張錦
       鳳（上訴人之父親，於89年5月1日死亡），繼承自訴外
       人張榮鉅（上訴人之祖父，於38年9月2日死亡）所遺之
       系爭土地，分割繼承登記為其一人所有，然經被上訴人
       審認後，有下列事項依法應予補正：「⑴登記申請書原因
       發生日期有誤（應更正為89年5 月1 日，非38年9 月2 
       日）。⑵案附繼承系統表張瑞華死亡日期有誤。⑶請檢附
       遺產分割協議書正副本及繼承人之印鑑證明，未能檢附
       印鑑證明者，請其親自到場並提出國民身分證正本，經
       本所指定人員核符後，當場於申請書或登記原因證明文
       件內簽名，或依土地登記規則第41條其他各款規定擇符
       辦理。並於協議書正本依協議成立時不動產價值千分之
       一貼足印花稅票。⑷請檢附載有被繼承人死亡記事之除戶
       謄本及其繼承人之現戶謄本憑辦。⑸請檢附遺產稅繳（免
       ）納證明書或其他有關證明文件（如不計入遺產總額證
       明書、同意移轉證明書），並請先向稅捐機關辦理查欠
       作業。」，被上訴人於109 年09月25日發補正通知書通
       知上訴人應於15日內補正上揭事項，嗣上訴人於同年9月
       28日有到場並針對上揭⑵、⑸補正外，其餘⑴、⑶、⑷仍未補
       正，被上訴人遂於同年10月20日，依據土地登記規則第5
       7條第1 項第4 款規定就系爭申請為駁回通知（下稱系爭
       處分），上訴人不服，於同年10月28日就系爭處分提起
       訴願，經屏東縣政府於110 年01月28日以109 年屏府訴
       字第102 號訴願決定書駁回訴願在案。
   ㈡、上訴人雖以上揭理由請求國家賠償，惟被上訴人通知上訴
       人補正事項，係依據土地登記規則第34、40、41、56、5
       7、119 條、印花稅法等相關規定而為，被上訴人因上訴
       人未完全補正而為系爭處分，亦係依法而為，並無國家
       賠償法第2 條第2 項前段所規定不法侵害上訴人權利之
       情事，上訴人請求國家賠償，並無理由，請予駁回等語
       ，並聲明：上訴人之訴駁回。
三、原審經審理後，駁回上訴人之訴，上訴人不服提起上訴，除
    援用原審主張及陳述外，另補充：
　㈠、按「法院依自由心證判斷事實之真偽，不得違背論理及經
      驗法則」、「文書，依其程式及意旨得認作公文書者，推
      定為真正」民事訴訟法第222條第3項、第355條第1項定有
      明文。原審判決認，被上訴人以109年9月25日潮登補字第
      451號通知上訴人補正登記原因發生日期並無違誤。惟查
      屏東縣○○鄉○○段000地號土地登記謄本，上訴人部分記載
      ：「登記日期：民國109年3月12日。原因發生日期：民國
      38年9月2日。登記原因：繼承。所有權人：張文宗。權利
      範圍：公同共有，一分之一。此記載因民國109年3月12日
      登記日期（時）張錦鳳已死亡，簡略張錦鳳部分之記載」
      此為土地登記之慣例，是上訴人據此以38年9月2日為原因
      發生日期，應無違誤。故原審判決與前開規定之經驗法則
      有違。另查，土地登記規則第41條規定之意旨，能證明印
      文為真正已足，上訴人提出之89年12月18日遺產分割協議
      書正本、印鑑證明謄本，依前開規定為公文書，均得證遺
      產分割協議書之印文為真正，原審就此部分未為審酌，顯
      有違誤。
　㈡、本件之土地登記。被上訴人及原審判決均認為係繼承案件
      ，要求應檢附載有被繼承人死亡記事之除戶及其繼承人之
      現戶謄本。惟系爭土地之繼承登記已辦理完畢，即應非繼
      承登記申請，被上訴人及原判決前開認定與土地登記規則
      第119條規定有違。又本件申請登記時，被上訴人要求繳
      納印花稅，若將來附於屏東縣○○鄉○○段000地號等25筆土
      地申請「分割繼承」亦需再繳納印花稅，即重複繳納印花
      稅，原判決就此未表明法律依據等語。
　㈢、並聲明：
　　⒈原判決廢棄。
　　⒉被上訴人應給付上訴人11萬元，並自110年3月17日起至清
      償日止，按週年利率百分之5計算之利息。
四、被上訴人則援引原審陳述續為答辯。並聲明：上訴駁回。
五、本院之判斷：   
  ㈠、上訴人稱：以38年9月2日為繼承原因之發生日期並無錯誤
      云云。然查：張榮鉅、張錦鳳分別為上訴人之祖父及父親
      ，故上訴人對於系爭土地之繼承權係來自於上訴人之父親
      張錦鳳，雖張錦鳳對於系爭土地之權利係來自於繼承張榮
      鉅之遺產，然張榮鉅過世時之38年9月2日，係由當時仍健
      在之張錦鳳繼承爭土地，而上訴人之繼承權係於張錦鳳過
      世時89年5月1日始產生，故本件繼承原因之發生日期自當
      為89年5月1日，是被上訴人就此部分命上訴人為更正之補
      正，並無錯誤。
  ㈡、上訴人又：能證明印文為真正已足，故以之89年12月18日
      遺產分割協議書正本、印鑑證明謄本為申請資料即可，無
      須再另為補正云云。惟查：89年距今已過20年有餘，其間
      各當事人或可能更換印鑑證明，是仍應於每次申辦案件時
      ，均提出印鑑證明之正本始為正辦，尚難僅以謄本，且係
      距今超過20年之謄本作申請登記之文書，故被上訴人命上
      訴人補正印鑑證明正本，亦無違誤。
  ㈢、上訴人又稱：無須重複繳納印花稅云云。然查：按「印花
      稅以左列憑證為課徵範圍：五、典賣、讓受及分割不動產
      契據：指設定典權及買賣、交換、贈與、分割不動產所立
      向主管機關申請物權登記之契據。」，印花稅法第5條第5
       款定有明文，故分割不動產依上開法令本即應課徵印花
      稅。縱使原先為同一筆土地，而每次就土地分割均是不同
      之事件，自應就各該不同事件各自繳納印花稅，上訴人自
      認僅需繳納一次，無須再繳納印花稅，實屬誤解，仍應就
      每次分割計算印花稅額各自繳納，始符合上開規定。
六、綜上所述，本件上訴人依國家賠償法第2 條第2 項之法律關
    係，請求被上訴人給付其11萬元，及自110年3月17日起至清
    償日止，按週年利率百分之5 計算之利息，為無理由，應予
    駁回。原審為上訴人敗訴之判決，經核並無不合，上訴論旨
    指摘原判決不當，求予廢棄改判，自無理由，應予駁回。
七、本件事證已臻明確，兩造其餘之攻擊防禦方法，經審酌後，
    認與判決基礎之事實及結果並無影響，爰不一一贅述，併此
    敘明。
據上論結，本件原告之訴為無理由，依民事訴訟法第436 條之1
第3 項、第449 條第1 項、第78條，判決如主文。
中　　華　　民　　國　　111 　年　　10　　月　　26　　日
                  民事第三庭  審判長法  官  潘  快
                                    法  官  郭欣怡
                                    法  官  薛侑倫
以上為正本，係照原本作成。
本判決不得上訴。
中　　華　　民　　國　　111 　年　　10　　月　　26　　日
                                    書記官  沈詩雅
附表：

編號 土地 面積（平方公尺）     權利範圍  1 屏東縣○○鄉○○段000 地號土地 2 公同共有1 分之1  2 屏東縣○○鄉○○段000 地號土地 2,281.33 公同共有1 分之1  3 屏東縣○○鄉○○段000 地號土地 992.93 公同共有4 分之1  4 屏東縣○○鄉○○段000 地號土地 354.09 公同共有4 分之1  5 屏東縣○○鄉○○段000 地號土地 534.80 公同共有6 分之1  6 屏東縣○○鄉○○段000 地號土地 19.61 公同共有1 分之1  7 屏東縣○○鄉○○段000 地號土地 36.48 公同共有1 分之1  8 屏東縣○○鄉○○段000 地號土地 1,815.17 公同共有6 分之1  9 屏東縣○○鄉○○段000 地號土地 283.63 公同共有6 分之1 10 屏東縣○○鄉○○段000 地號土地 1,490.35 公同共有6 分之1 11 屏東縣○○鄉○○段0000地號土地 2,208 公同共有1 分之1 12 屏東縣○○鄉○○段000000地號土地 312 公同共有1 分之1 13 屏東縣○○鄉○○段0000 地號土地 2,100 公同共有1 分之1 14 屏東縣○○鄉○○段0000 地號土地 2,340 公同共有1 分之1 15 屏東縣○○鄉○○段0000 地號土地 1,800 公同共有1 分之1 16 屏東縣○○鄉○○段0000 地號土地 2,580 公同共有1 分之1 17 屏東縣○○鄉○○段0000 地號土地 2,160 公同共有1 分之1 18 屏東縣○○鄉○○段0000 地號土地 3,540 公同共有1 分之1 19 屏東縣○○鄉○○段0000 地號土地 1,800 公同共有1 分之1 20 屏東縣○○鄉○○段0000 地號土地 1,218 公同共有1 分之1 21 屏東縣○○鄉○○段0000 地號土地 1,409 公同共有1 分之1 22 屏東縣○○鄉○○段0000 地號土地 1,086 公同共有1 分之1 23 屏東縣○○鄉○○段0000 地號土地 1,026 公同共有1 分之1 24 屏東縣○○鄉○○段0000 地號土地 2,370 公同共有1 分之1 25 屏東縣○○鄉○○段000000地號土地 1,200 公同共有1 分之1